臺灣高等法院刑事裁定
110年度毒抗字第1362號
抗  告  人  
即  被  告  曾進益


上列抗告人因違反毒品危害防制條例案件，經檢察官聲請送觀察
、勒戒，不服臺灣基隆地方法院中華民國110年8月24日裁定（11
0年度毒聲字第460號），提起抗告，本院裁定如下：      
    主  文
抗告駁回。                                             
    理  由
一、按抗告係不服裁定請求救濟之方法，故當事人於抗告期限內
    表示不服，無論其形式上誤用上訴或再審字樣，仍不妨礙其
    提起抗告之效力。本件抗告人即被告曾進益對原審法院110
    年度毒聲字第460號裁定表示不服所提出之「上訴狀」，核
    其真意應係提起抗告，自應依刑事訴訟法抗告程序處理，合
    先敘明。　　
二、抗告意旨略以：之前附命緩起訴，未撤銷前已完成觀察、戒
    癮治療，有文件證明，依法提起抗告云云。　　
三、檢察官聲請意旨略以：被告曾進益基於施用第二級毒品之犯
    意，於民國109年4月3、4日傍晚某時，在基隆市○○區○○路00
    巷00號住處，以玻璃球吸食器燒烤之方式，施用第二 級毒
    品甲基安非他命1次，嗣因其係毒品列管調驗人口，於同年
    月10日下午6時40分許，經警通知到場採尿送驗，結果呈安
    非他命及甲基安非他命陽性反應，始悉上情。訊據被告對於
    上揭犯罪事實坦承不諱，且其所採尿液經送驗結果，呈安非
    他命、甲基安非他命陽性反應，有台灣尖端先進生技醫藥股
    份有限公司濫用藥物檢驗報告1紙附卷可稽，被告施用毒品
    犯嫌堪予認定，爰依毒品危害防制條例第20條第1項及觀察
    勒戒處分執行條例第3條第1項規定，聲請裁定將被告送勒戒
    處所觀察、勒戒等語。
四、按犯毒品危害防制條例第10條之罪者，檢察官應聲請法院裁
    定，或少年法院（地方法院少年法庭）應先裁定，令被告或
    少年入勒戒處所觀察、勒戒，其期間不得逾2月，毒品危害
    防制條例第20條第1項定有明文。次按毒品危害防制條例條
    例第24條修正施行後所定之多元附條件緩起訴處分，並不限
    於「附命緩起訴」，且撤銷緩起訴處分後，亦應由檢察官依
    法繼續偵查或起訴，與修正前所定之「依法追訴」不同，則
    緩起訴處分之效力與曾受「觀察、勒戒或強制戒治」之處遇
    已無法等同視之。又「附命緩起訴」戒癮治療之執行，係以
    社區醫療（機構外醫療體系）處遇替代監禁式治療，使施用
    毒品者得繼續正常家庭及社會生活，尚非集中於勒戒處所，
    受監所矯正、管理，仍難脫其「收容」或「處罰」外觀者，
    所可比擬，於機構外之戒癮治療難達其成效時，再施以機構
    內之強制處遇，亦屬循序漸進之合理矯正方式，而有改採否
    定說的必要。因此「附命緩起訴」之被告縱使完成「戒癮治
    療」，難認得與觀察、勒戒或強制戒治「已執行完畢」之情
    形等同視之。倘其施用毒品犯行距最近1次「觀察、勒戒或
    強制戒治」執行完畢釋放後已逾3年，縱係於完成戒癮治療3
    年內再犯，仍應依修正後毒品條例第20條第1項、第2項規定
    進行「觀察、勒戒或強制戒治」程序，不得逕行起訴，最高
    法院110年度台上字第2096號判決意旨可資參照。參酌毒品
    危害防制條例第20條之立法理由，施用毒品者未完成「附命
    緩起訴」之戒癮治療，緩起訴處分後經撤銷，其緩起訴處分
    並未完成，自不得解為等同「觀察、勒戒」之處遇已完成，
    即不得認其事實上已接受等同「觀察、勒戒或強制戒治」執
    行完畢釋放之處遇，自無從依此起算3年之再犯期間。
五、經查：　　　　　　
　㈠被告曾進益確於109年4月3、4日傍晚某時，在基隆市○○區○○
    路00巷00號住處，以玻璃球吸食器燒烤之方式，施用甲基安
    非他命1次，業據被告於偵查中坦承不諱（見109年毒偵字第
    886號卷第50頁），且因被告係毒品列管調驗人口，於同年
    月10日下午6時40分許，經警通知到場採尿送驗，嗣經台灣
    尖端先進生技醫藥股份有限公司以以EIA酵素免疫分析法為
    初步檢驗，再以GC/MS氣相層析質譜儀法為確認檢驗結果，
    均呈安非他命及甲基安非他命陽性反應，有基隆市警察局第
    二分局採驗尿液通知書、列管毒品人口尿液檢體採集送驗紀
    錄表、台灣尖端先進生技醫藥股份有限公司出具之濫用藥物
    檢驗報告附卷可稽（見109年毒偵字第886號卷第12、13、15
    頁）。又查依毒品檢驗學上之常規，尿液中含毒品成分反應
    所使用之檢驗方法，對於受檢驗者是否確有施用毒品行為之
    判斷，在檢驗學常規上恆有絕對之影響。以酵素免疫分析或
    薄層定性分析等方式為初步篩檢者，因具有相當程度偽陽性
    之可能，如另以氣（液）相層析、質譜分析等較具公信力之
    儀器為交叉確認，因出現偽陽性反應之機率極低，核足據為
    對涉嫌人不利之認定（最高法院97年度台上字第2016號判決
    同此見解），是被告上開尿液既呈第二級毒品甲基安非他命
    陽性反應，則其確於前開時間，施用第二級毒品甲基安非他
    命犯行1次，是被告之自白核與事實相符，其施用第二級毒
    品甲基安非他命之犯行，可以認定。
  ㈡被告前未經法院裁定令入勒戒或戒治處所施以觀察、勒戒或
    強制戒治，雖被告於本案犯行前曾因施用毒品案件，經檢察
    官以106年度毒偵字第1341號為緩起訴處分確定，緩起訴期
    間自民國106年11月22日起至108年11月21日止，於緩起訴處
    分期間，因更犯有期徒刑以上之犯罪，經檢察官以108年度
    撤緩字第13號撤銷上開緩起訴處分確定，並以108年度撤緩
    毒偵字第101號聲請簡易判決處刑，經臺灣基隆地方法院法
    院以108年度基簡字第720號判決判處有期徒刑2月確定，有
    本院被告前案紀錄表在卷可稽(見本院卷）。
  ㈢被告於犯本案施用毒品犯行前，並無經法院裁定令入勒戒處
    所施以觀察、勒戒，雖於106年間因施用毒品案件，經檢察
    官為附命完成戒癮治療之緩起訴處分，惟未完成戒癮治療旋
    再次施用毒品，該緩起訴處分即經撤銷，揆諸前揭規定及最
    高法院裁判意旨，此附命戒癮治療既無法等同「觀察、勒戒
    或強制戒治」之處遇，則被告本案施用毒品前，未曾經法院
    裁定送觀察、勒戒，本件即應先予觀察、勒戒。　
　㈣本院審核上開卷證資料，並參酌被告未曾受法院裁定觀察、
    勒戒或強制戒治(見本院被告前案紀錄表)，認原審依檢察官
    之聲請，裁定抗告人施用第二級毒品，應送勒戒處所觀察、
    勒戒，經核並無不合。抗告人並未提出任何證據證明其係於
    犯罪未發覺前，已自動向行政院衛生署指定之醫療機構請求
    治療，自無毒品危害防制條例第21條第1項規定適用之餘地
    。又毒品危害防制條例第24條規定，檢察官是否給予被告戒
    癮治療之機會，屬檢察官之職權，是本件檢察官未依毒品危
    害防制條例第24條，改以緩起訴處分方式轉介毒品施用者前
    往醫療院所治療即「檢察官依職權給予被告為附命完成戒癮
    治療之緩起訴處分」，此非本院所得審酌之事項。本件抗告
    意旨稱曾戒癮治療等情，並非可免除觀察、勒戒之法定事由
    ，且原審依法裁定觀察、勒戒，本於法有據。本件抗告為無
    理由，應予駁回。
據上論斷，應依刑事訴訟法第412條，裁定如主文。
中　　華　　民　　國　　110 　年　　10　　月　　4 　　日
                  刑事第十七庭  審判長法　官  鄭水銓
                                      法　官  姜麗君
                                      法　官  黃雅芬
以上正本證明與原本無異。
不得再抗告。
                                      書記官  鄭雅云
中　　華　　民　　國　　110 　年　　10　　月　　6 　　日